臺灣彰化地方法院刑事判決　　　　　　　96年度訴字第1094號
公　訴　人　臺灣彰化地方法院檢察署檢察官
被　　　告　乙○○
選任辯護人　鄭秀珠律師
上列被告因誣告案件，經檢察官提起公訴（96年度偵緝字第94號
、第95號），本院判決如下：
    主  文
乙○○連續犯誣告罪，處有期徒刑拾月，減為有期徒刑伍月。
    事  實
一、乙○○自民國93年6月18日起擔任興泰股份有限公司（以下
    簡稱「興泰公司」）董事長。緣興泰公司之業務員如符合公
    司規定之購車條件並經簽准購車後，即可填具興泰公司外勤
    人員購車申請書（以下簡稱購車申請書）購買業務用車，且
    依購車申請書第3條規定之購車辦法，由申購之業務員依自
    己意願，自行選擇廠牌、車系、車種，並由公司補助出資新
    臺幣（下同）42萬2千元，超過之款項由業務員自行出資，
    汽車所有權登記為興泰公司所有，一定之車輛使用年限或里
    程數後（原規定為4年6個月或22萬5千公里，乙○○擔任董
    事長後，改定為5年或25萬公里），所有權移轉為業務員個
    人名下。另依前揭購車申請書第6條規定，苟業務員自配得
    車輛之日起，未滿合約中所規定之車輛使用年限或里程數，
    而中途離職者，不論原因為何，均必須於離職前付清車輛折
    舊後之尾款給興泰公司，並將車輛所有權移轉登記為業務員
    所有。原為興泰公司業務員之丁○○、戊○○及庚○○，即
    曾分別填具前揭購車申請書向興泰公司申請購買業務用車，
    並均由興泰公司出資42萬2千元，彼等則各自負擔超過部分
    之車款19萬6千元、15萬7千元及19萬8千元，並配得車號各
    為8S-7663號、4076-HQ號及2507-MB號之車輛。嗣於94年10
    月間，興泰公司之業務員丁○○、戊○○、庚○○、丙○○
    等人離職，乙○○乃心生不滿，明知丁○○、戊○○、庚○○、丙○○等人曾於94年11月1日一同前往公司辦理離職手
    續且擬依前揭購車申請書第6項規定，付清車輛折舊後之尾
    款予興泰公司，以便拿取車輛過戶資料辦理車輛所有權移轉
    登記事宜，惟遭乙○○當場指示時任管理處人事部之甲○○
    不得發給離職證明，並反於上開購車規定，表示丁○○、戊○○、庚○○、丙○○等人需先將上開車輛繳回公司，丁○○、戊○○、庚○○、丙○○等人因認乙○○之要求與前揭
    購車申請書之規定及公司一貫處理方式不符，遂未將上開車
    輛繳回公司。乙○○竟意圖使丁○○、庚○○、戊○○受刑
    事處分，並基於概括犯意，先於94年11月25日以興泰公司代
    表人身分，向本院提起自訴，誣指丁○○於離職後未歸回屬
    公司公務車之業務人員配車，而侵占業務上持有之車號8S-7
    663號自小客車；且於同日以興泰公司代表人身分，向臺灣
    屏東地方法院檢察署（以下簡稱屏東地檢署）提出告訴，誣
    指庚○○於離職後未歸回屬公司公務車之業務人員配車，而
    侵占業務上持有之車號2507-MB號自用客貨車（乙○○以興
    泰公司代表人身分出具之訴狀內容將庚○○誤載為丁○○，
    於94年12月9日再具狀更正）；又於94年12月8日，以興泰公
    司代表人身分，向臺灣彰化地方法院檢察署（以下簡稱彰化
    地檢署）提出告訴，誣指戊○○於離職後未歸回屬公司公務
    車之業務人員配車，而侵占業務上持有之車號4076-HQ號自
    小客車，而連續誣告丁○○、庚○○、戊○○涉有刑法業務
    侵占罪嫌。嗣經屏東地檢署檢察官於95年2月15日以95年度
    偵字第1119號對庚○○為不起訴處分，並經臺灣高等法院高
    雄分院檢察署以95年度上聲議字第472號駁回再議，於95年5
    月14日確定，另經彰化地檢署檢察官於95年2月24日以95年
    度偵字第1842號對戊○○為不起訴處分，並經臺灣高等法院
    臺中分院檢察署以95年度上聲議字第347號駁回再議，於95
    年4月20日確定，又經本院於95年5月30日以94年度自字第17
    號判決丁○○無罪，於95年7月3日確定。
二、案經本院函送臺灣彰化地方法院檢察署檢察官偵查起訴。
   理  由
一、按被告以外之人於偵查中向檢察官所為陳述，除顯有不可信
    之情況者外，得為證據，刑事訴訟法第159條之1第2項定有
    明文。蓋因檢察官代表國家偵查犯罪，依法得訊問被告、證
    人及鑑定人，且對被告有利、不利之情形均須注意，況徵諸
    實務運作，檢察官實施刑事偵查程序，亦能恪遵法定程序之
    要求，不致有違法取證情事且可信度極高，是被告以外之人
    前於偵查中已具結而為證述，除反對該項供述得具有證據能
    力之一方，已釋明「顯有不可信之情況」之理由外，不得遽
    指該證人於偵查中之陳述不具證據能力，方符前揭法條之立
    法意旨。查本件證人丁○○、邱川池於95年6月28日檢察官
    偵訊時及證人丙○○於96年2月15日檢察官偵訊時所為之證
    證述，既經具結（見彰化地檢署95年度他字第1280號卷第34
    、35頁；96年度偵緝字第94號卷第28頁），依法須負偽證罪
    之刑責，而依上開所為證述之外部環境或條件，並無顯有不
    可信之情況（辯護人亦未就此有何主張、舉證），則依上揭
    規定，上開證人於檢察官訊問時所為證述，自有證據能力。
    次查卷附之購車申請書（見本院卷第129至137頁、本院94年
    度自字第17號卷第49至51頁），屬「非供述證據」，自無刑
    事訴訟法第159條第1項關於「傳聞法則」規定之適用，且核
    非偽造或變造之物，亦無違法取證之情事，復係被告擔任董
    事長之興泰公司於臺灣高雄地方法院96年度審訴字第68號民
    事案件中用以提出之證據（見本院卷第118至154頁），則上
    開購車申請書取得之手段與真實性並無疑義，自有證據能力
    。至下列其他經引用之全部卷證所涵括之供述證據及非供述
    證據，經本院於審理時予以提示並告以要旨，且各經檢察官
    、被告及辯護人表示意見，當事人均未於言詞辯論終結前異
    議，是後述所引用證據之證據能力均無疑義，合先敘明。
二、訊據被告乙○○固坦認有於前揭時間以興泰公司代表人身分
    先後對於丁○○、庚○○、戊○○提起業務侵占自訴及告訴
    之事實，惟矢口否認有何誣告犯行，辯稱：業務員所配得之
    上開車輛未辦理所有權移轉登記前，本屬公司所有資產，丁○○、庚○○、戊○○等人未辦妥離職手續，不能享有依上
    開購車規定買回車輛之權利，而丁○○、庚○○、戊○○等
    人既未繳納車輛折舊後之尾款亦拒絕返還車輛，伊為保護興
    泰公司權益，基於董事會決議提出刑事侵占訴訟，亦屬常情
    ，另伊對於所謂購車申請書及購車辦法均不知情，況前揭告
    狀或自訴之訴狀均係承辦員工撰寫，亦未經伊確認內容，而
    伊於前揭自訴案件之訴訟過程中，曾向興泰公司董事會請求
    決議停止訴訟，公司並於95年5月17日即行發文要求該案自
    訴代理人林殷世律師立即停止自訴，並請林律師協助終結該
    案訴訟，足見伊並無誣告故意云云。經查：
（一）被告自93年6月18日起擔任興泰公司董事長，其於94年11
      月25日以興泰公司代表人身分向本院自訴丁○○涉有業務
      侵占罪嫌，且於同日以興泰公司代表人身分向屏東地檢署
      告訴庚○○涉有業務侵占罪嫌（被告以興泰公司代表人身
      分出具之訴狀內容將庚○○誤載為丁○○，於94年12月9
      日再具狀更正）；另於94年12月8日以興泰公司代表人身
      分向臺灣彰化地方法院檢察署告訴戊○○涉有業務侵占罪
      嫌，其自訴及告訴意旨各略以：丁○○、庚○○、戊○○
      原為興泰公司業務人員，已於94年10月26日離職，業務人
      員配車為公司公務車（車號各為8S-7663、2507-MB、4076
      -HQ），理應於離職時歸回，但丁○○、庚○○、戊○○
      未於離職時歸回，公司已於94年11月17日寄發存證信函通
      知，丁○○、庚○○、戊○○仍置之不理，因認丁○○、
      庚○○、戊○○涉有刑法第336條業務侵占罪嫌云云，嗣
      庚○○經屏東地檢署檢察官於95年2月15日以95年度偵字
      第1119號為不起訴處分，並經臺灣高等法院高雄分院檢察
      署以95年度上聲議字第472號駁回再議，於95年5月14日確
      定；戊○○亦經彰化地檢署檢察官於95年2月24日以95年
      度偵字第1842號為不起訴處分，並經臺灣高等法院臺中分
      院檢察署以95年度上聲議字第347號駁回再議，於95年4月
      20日確定；丁○○則經本院於95年5月30日以94年度自字
      第17號判決無罪，於95年7月3日確定等事實，為被告所不
      否認，並有刑事侵占狀、刑事侵占告訴狀、前揭處分書與
      判決書影本及送達證書等件在卷可稽（見本院94年度自字
      第17號卷第1至2頁、第140至142頁、第148頁；屏東地檢
      署94年度他字第1448號卷第1至2頁、95年度他字第1537號
      卷第2至5頁、95年度偵字第1119號卷第2至4頁、95年度聲
      議字第51號卷第3至6頁；彰化地檢署94年度交查字第627
      號卷第2至3頁、95年度偵字第1842號卷第3至7頁、第8至
      10頁）。
（二）原為興泰公司業務員之丁○○、戊○○及庚○○，曾分別
      填具前揭購車申請書向興泰公司申請購買業務用車，經自
      行選擇廠牌、車系、車種後，均由公司補助出資新臺幣（
      42萬2千元，彼等則就超過之車款各自出資19萬6千元、15
      萬7千元及19萬8千元，而配得車號各為8S-7663號、4076-
      HQ號及2507-MB號之車輛乙節，業經證人丁○○、戊○○
      及庚○○於本院審理時證述明確，且被告亦不否認上開證
      人配有上開車輛，並據被告自承：因公司在偏僻之地方，
      每個業務員都需要車子，公司都一律補助業務員42萬2千
      元，公司沒有限制業務員買什麼車，由業務員自己決定，
      至於超過42萬2千元之車款，由業務員自行負擔等語在卷
      （見彰化地檢署94年度交查字第627號卷第45頁、96年度
      偵緝字第95號卷第3頁），並有證人丁○○、戊○○、庚○○及丙○○之購車申請書、載明各職級業務人員補助金
      額之興泰公司業務專員車輛保險費給付標準各1份附卷可
      考（見本院卷第129至137頁、本院94年度自字第17號卷第
      49 至51頁、第88頁），前情堪以認定。又細核上開購車
      申請書第3條C款、第6條之規定，參諸證人即現已退休之
      原興泰公司銷售部副總經理邱川池於本案偵查中及本院94
      年度自字第17號案件審理時證稱：其自63年到94年6月30
      日任職於興泰公司，從業務員、銷售部經理一直做到銷售
      部副總經理，購車辦法係其與前總經理陳翼宗所制定，之
      所以有此購車辦法，係因業務員在外面都有收錢，為確保
      款項及業務員本身之安全，所以給業務員一定金額補助，
      希望業務員購車使用。購車辦法Ｃ款之所以規定車子使用
      一定年限或里程數，所有權即移轉業務員，係因公司有拿
      錢出來，員工也有拿錢出來，為保障員工，所以有移轉所
      有權之規定，但公司又怕員工很快離職，對公司不利，所
      以才會規定一定使用年限或里程數內，車子先登記為公司
      所有，以保障公司。至於一定使用年限或里程數之標準，
      是因為公司認為車輛使用到該等程度，已無殘值，故超過
      規定之年限或里程數，直接就將所有權移轉為業務員自行
      處理，如此不會造成公司麻煩，被告上任後購車辦法並沒
      有變，只是把年限從4年半改成5年，另公司確實有未滿一
      定時間或一定里程數之前，如果中途離職，車子要移轉給
      業務員，而業務員要付清折舊尾款之規定，公司實際操作
      方式也是如此，員工如離職一定要買回車子，因車子都是
      業務員所選擇，公司留下車子也沒用，且員工離職申請前
      、後都可以辦理買回車子之手續，而離職由會計結算出應
      繳之尾款金額後，離職員工將錢繳清後，公司就會把車輛
      過戶之資料交給離職人員，由離職人員自行前往監理站辦
      理過戶，其退休時因車子使用尚未超過4年6個月，所以就
      比照中途離職之情況辦理，其退休當日即把車子開回家，
      2、3 天後再去公司繳清殘值，其去公司繳清殘值時雖有
      開車，但係作為交通工具使用，並非要將車輛繳回公司，
      故其前往繳清殘值時，並未繳交鑰匙、行照給任何人，車
      子也沒有繳回公司，其繳清殘值後，拿到會計部門所發之
      過戶資料，便直接至監理所辦過戶，並無先將車輛繳回之
      程序等語綦詳，及證人丙○○於本案偵查中結證稱：離職
      手續向來均係公司先將車輛殘值算出，離職員工依計算結
      果繳清殘值，公司再將車輛證件等資料交予離職員工辦理
      過戶，從無先將車輛繳回才能辦理過戶之規定等語屬實（
      見彰化地檢署96年度偵緝字第94號卷第23至24頁），則業
      務員所申請購買之業務用車，汽車所有權雖登記為興泰公
      司所有，但一定之車輛使用年限或里程數後（原規定為4
      年6個月或22萬5千公里，被告擔任董事長後，改定為5年
      或25萬公里），所有權即移轉為業務員個人名下；如業務
      員自配得車輛之日起，未滿合約中所規定之車輛使用年限
      或里程數，而中途離職者，不論原因為何，均必須於離職
      前付清車輛折舊後之尾款給興泰公司，並將車輛所有權移
      轉登記為業務員所有，興泰公司一貫依前開購車申請書規
      定之方式處理，且離職之業務員於繳清車輛折舊後之尾款
      後，即可自行持過戶資料辦理車輛過戶事宜，不需先將車
      輛繳回公司等情，亦堪認定。
（三）被告雖一再以其不知公司有上開購車規定及購車申請書等
      語置辯，惟證人庚○○、丙○○均係於被告自93年6月18
      日擔任董事長時依規定填具購車申請書購買車輛乙情，業
      經證人戊○○、丙○○證述在卷（見本案96年11月14日審
      判筆錄第17頁、第19頁），並有卷附前揭庚○○、丙○○
      之購車申請書各1份可憑（見本院卷第129至131頁；本院
      94年度自字第17號卷第49至51頁），且為被告所不否認（
      見本案96年12月6日審判筆錄第5頁），衡諸證人即興泰公
      司現任員工壬○○於本院審理時證述：伊是93年11月到公
      司任職，業務員買車之流程是員工要填寫申請書，簽由單
      位主管、銷售部經理、總經理、董事長核准之後，該員工
      才可以購車，也才會有補助款，現在購車流程也是一樣，
      公司的員工都知道在公司購車之條件與流程，如果符合公
      司購車之條件與流程，業務員就可以申請購車等語明確（
      見本案96年11月14日審判筆錄第10頁），是被告身為興泰
      公司董事長，竟對於需經其核准之購車申請書聲稱不知情
      ，殊難憑信，觀以被告於其以興泰公司代表人身分告訴證
      人戊○○涉嫌業務侵占一案偵查中，除不否認依據購車申
      請書，車輛購得未滿5年，外勤人員若離職需將車輛折舊
      後之尾款給公司，公司則將車輛過戶給外勤人員，並自承
      公司依這種方式曾過戶大概4、5輛車輛予外勤人員等語在
      卷（見彰化地檢署94年度交查字第627號卷第45頁），就
      購車申請書乙情並未表示不知，另查證人戊○○於本院94
      年度自字第17號案件中到庭證述：「（業務員離職買回車
      輛大家都知道要這樣辦？）是。我已經在公司待7年，之
      前有一台車，因為滿4年半，公司已經過戶給我，我已經
      轉到我太太名下」等語，與被告於其以興泰公司代表人身
      分告訴證人戊○○涉嫌業務侵占一案偵查中自稱：「（被
      告（指證人戊○○）先前是否曾以這種方式購買A7-5981
      號自小客車1輛，日後並順利過戶其妻林玠岑？）是。」
      等語（見彰化地檢署94年度交查字第627號卷第45頁），
      互核一致，並有A7-5981號自小客車汽車新領牌照登記書
      及行照各1張附卷可考（見彰化地檢署94年度交查字第627
      號卷第36頁），益徵被告對於上開購車申請書及車輛過戶
      之相關規定顯屬知悉，其於本件被訴誣告案件中復辯稱不
      知前揭購車申請書等語，核係事後推諉之詞，要非可採。
      至證人辛○○雖到庭證稱其不知公司有購車申請書等語，
      惟證人辛○○既證稱其係於被告以興泰公司代表人身分提
      出上開自訴及告訴後之95年3月16日始進入興泰公司，則
      證人辛○○於本件案發時尚非興泰公司員工，被告亦自承
      證人辛○○剛到公司，對於公司業務不甚瞭解等語在卷（
      見本案96年11月14日審判筆錄第7頁），是證人辛○○之
      證言尚難採為有利被告之論據。
（四）證人丁○○、戊○○、庚○○及丙○○於94年10月間離職
      ，並於94年11月1日一同前往興泰公司請領離職證明，且
      均有攜帶支票、現金，準備依計算出來之尾款金額繳清車
      輛殘值，以辦理車輛過戶事宜，嗣在警衛室見到被告，彼
      等向被告表示要依上開購車規定繳清折舊尾款將車子買回
      ，但被告未表示同意或是不同意，僅一直要求彼等將車子
      繳回公司，時任人事部員工甲○○於當日將彼等之離職證
      明製作完成並欲交付予彼等時，遭被告阻止，且將離職證
      明自甲○○手上拿走，並要警衛請彼等離開等情，業據證
      人庚○○於審理時；證人丙○○、丁○○於本案偵查中及
      審理時與證人戊○○於本院94年度自字第17號案件及本案
      審理時均證述歷歷（見本案96年11月14日審判筆錄第13至
      24頁；彰化地檢署96年度偵緝字第94號卷第23至24頁、95
      年度他字卷1280號卷第39至40頁；本院94年度自字第17號
      卷附95年5月18日審判筆錄第11至14頁），且被告亦不否
      認上開證人確有於前揭時、地至公司並與其對話，雖上開
      證人就部分細節所為證述略有出入，惟就彼等確實一同前
      往公司申請離職證明並均有準備車輛折舊尾款之款項，欲
      繳清尾款俾辦理車輛過戶，惟遭被告以需先將車輛繳回公
      司為由予以拒絕，並取走甲○○已開好之離職證明等基本
      事實則無歧異，是上開證人經具結後所述情節，堪予採認
      。
（五）又證人壬○○雖於本案偵查中及審理時證稱：證人丁○○
      、戊○○、庚○○及丙○○等人曾打電話問伊算出之殘值
      為何，其有口頭告知大概金額，但彼等均未繳交，證人丁○○、戊○○、庚○○及丙○○等人於94年11月1日僅係
      至公司申請離職證明，並非繳清車輛尾款等語在卷（見彰
      化地檢署96年度偵緝字第94號卷第33頁、本件96年11月14
      日審判筆錄第9頁），惟證人丙○○於本案偵查中結證稱
      ：其與丁○○、戊○○、庚○○等4人均請證人壬○○算
      出殘值，惟證人壬○○表示沒辦法處理，要彼等找董事長
      即被告等語明確（見彰化地檢署96年度偵緝字第94號卷第
      24頁），及證人丁○○於本案審理時證述：依慣例在申請
      離職證明時，壬○○就應該把應繳清之尾款算出，惟壬○○一直沒有將正確之尾款數目算出等語屬實（見本件96年
      11月14日審判筆錄第15頁），則證人壬○○是否確有算出
      車輛折舊尾款供證人丁○○、戊○○、庚○○、丙○○等
      人據以繳交，已非無疑，參以證人壬○○現為興泰公司之
      員工，與被告存有老闆員工之利害關係，且其舅舅係被告
      之妹夫，是證人壬○○之證詞更難遽採，況依興泰公司於
      被告以興泰公司代表人所提之上開自訴及告訴等訴狀及所
      檢附之存證信函內容，均僅表示證人丁○○、戊○○、庚○○並未將屬公司所有之公務車歸回，就繳清車輛折舊尾
      款乙事隻字未提，酌以興泰公司員工己○○於證人庚○○
      被訴涉嫌業務侵占案件擔任告訴代理人時陳稱：「（【提
      購車申請書】是否了解其內容？）我們董事長不否認2507
      -MB車被告（指證人庚○○）當時有出部分錢，但是車應
      先開回公司才做後續的處理。」等語及甲○○於證人戊○○被訴涉嫌業務侵占案件擔任告訴代理人時陳稱：其對公
      司購車相關規定不清楚，公司僅以車輛是登記公司名下，
      希望被告（指證人戊○○）開回來等語在卷（見屏東地檢
      署94年度他字第1448號卷第35頁；彰化地檢署94年度交查
      字第627號卷第16頁），顯見證人丁○○、戊○○、庚○○及丙○○等人證述被告僅要求彼等將配得之上開車輛繳
      回公司，拒不依上開規定算出車輛折舊尾款供彼等繳清以
      辦理車輛過戶等語，並非子虛。
（六）另被告辯稱證人丁○○、戊○○、庚○○未辦妥離職手續
      ，不能享有買回車輛之權利云云，惟依證人甲○○於本案
      偵查中證稱：「（你們公司離職的程序？）離職員工要先
      向管理處拿離職申請單，接下來要向主管核備，主管核准
      之後離職員工會拿離職單來管理處，離職員工會將職務上
      所掌管之物品清點清楚。」、「（有關興泰公司業務員依
      購車辦法所購買之車輛，離職當時需辦理繳清折舊後尾款
      並移轉所有權，這部分的程序是由何人所辦理？）管理處
      採購部的壬○○負責處理。」、「（員工離職前必須要先
      將離職申請單處理完畢才可以向壬○○辦理車輛繳清尾款
      移轉所有權的事宜嗎？）並沒有這樣的規定，可以同時辦
      理。」、「（在94年11月1日丁○○、丙○○、戊○○、
      庚○○是否有到興泰公司辦理離職手續？）是，他們當時
      是要申請離職證明，他們的離職手續已經辦好了，只剩下
      車輛部分還沒有繳殘值，當天他們沒有拿到他們的離職證
      明，當天我已經開好他們的離職證明，但是壬○○提醒我
      車子的部分還沒辦好，要我先不要給他們離職證明，我當
      天就請示乙○○，乙○○說目前車子都還沒辦好，先不能
      給離職證明，所以當天就沒有給他們。」等語（彰化地檢
      署96年度偵緝字第94號卷第22至23頁），足見以當時任職
      興泰公司管理處人事部之證人甲○○之專業及經驗，證人
      丁○○、戊○○、庚○○、丙○○等人已依公司規定之離
      職程序辦妥離職手續，否則證人甲○○豈會開具該等證人
      之離職證明，況依證人甲○○所述，辦理離職手續與辦理
      繳清車輛尾款移轉所有權既可同時進行，而證人甲○○復
      認該等證人已辦妥離職手續而開具離職證明，可知辦理繳
      清車輛尾款移轉所有權之事宜，並非取決於離職手續是否
      辦妥。而被告於94年11月1日，非但以證人丁○○、戊○○、庚○○、丙○○等人未繳清車輛尾款拒絕發給離職證
      明，且不顧證人丁○○、戊○○、庚○○、丙○○等人欲
      繳清車輛尾款辦理過戶事宜之表示，僅片面要求證人丁○○、戊○○、庚○○、丙○○等人先將車子繳回公司，已
      如前述，事後竟又聲稱證人丁○○、戊○○、庚○○、丙○○等人未辦妥離職手續而不能享有買回車輛之權利，且
      指摘係證人丁○○、戊○○、庚○○、丙○○等人未繳清
      車輛折舊尾款等語，其刻意反於公司慣行規定而刁難前開
      集體離職員工甚明。
（七）按告訴人所訴事實不能證明其係屬實，在對於被訴人為不
      起訴處分確定者，固不能謂告訴人因此即應負誣告罪責，
      然此必以告訴人有出於誤會或懷疑被訴人有此事實，或對
      其事實誇大其詞而為申告之情形，始足以當之，若告訴人
      以自己親歷被害事實，堅指被訴人有犯罪行為，指名向該
      管公務員告訴，經不起訴處分，認被訴人無此犯罪事實者
      ，即不能謂告訴人不應負誣告罪責，最高法院32年上字第
      184號判例可資參照。從而，所謂誤認他人有犯罪嫌疑而
      可認其無誣告之故意，必在告訴人未親歷其事，僅由輕信
      傳說懷疑誤會之情形下始能發生，若以自己親歷之事實，
      堅指他人有犯罪行為，向該管公務員自訴或告訴，經判決
      無罪或不起訴處分，即不得謂其無誣告之故意。再者，誣
      告罪之成立，固以犯人明知所訴虛偽為構成要件，若誤認
      有此事實或以為有此嫌疑，不得遽指為誣告。但對於無法
      認定係屬存在之申告事實，是否有其他事實讓被告產生誤
      認或懷疑其存在，仍須有相當之證據證明，否則無異行為
      人對於虛偽不實之申告，均可推稱主觀懷疑而免責。查證
      人丁○○、戊○○、庚○○等人於94年11月1日曾前往公
      司辦理離職手續且擬依上開規定繳清車輛折舊尾款，惟被
      告反於上開規定及公司一貫之處理方式，以需先將車輛繳
      回公司為由拒絕，業經本院認定如前，而上開過程為被告
      親身經歷之事實，被告自無不知之理，其主觀上並無誤認
      之情，且被告自始至終均無法提出積極事證以資證明被告
      確有誤認或懷疑證人丁○○、戊○○、庚○○等人侵占上
      開車輛之可能，則被告故意違反自己明知之事實，主張證
      人丁○○、戊○○、庚○○等人離職後未歸還興泰公司所
      有之公務車而提出上開自訴與告訴，其有誣告之犯意，至
      屬灼然。
（八）被告另辯稱其以興泰公司代表人身分所提出之上開自訴狀
      及告訴狀，均非其本人撰寫云云，惟被告既供稱上開自訴
      及告訴之提出，係經董事會決議提出，且其為董事會之主
      席等語，並提出興泰公司董事會議事錄1份附卷為憑（見
      本院卷第52頁），是被告就其以興泰公司代表人身份提出
      上開自訴及告訴等事，自難諉為不知，而被告明知證人丁○○、庚○○、戊○○等人確曾表示欲依上開規定繳清車
      輛折舊尾款以辦理車輛過戶事宜，且此為其親歷之事實，
      前已敘明，竟仍以興泰公司代表人身份提出上開自訴及告
      訴，其有誣告之故意，昭然若揭，要難僅以該等訴狀係承
      辦員工撰寫而解免其責，況法人係由負責人代為意思表示
      及代受意思表示，自以代表法人之自然人為行為人，是本
      件誣告之行為人為代表公司之被告甚明，被告上開所辯，
      顯不足採。
（九）再按誣告罪，以行為人有意圖他人受刑事處分，向該管公
      務員為申告，即已成立。被告雖辯稱其於向本院自訴丁○○涉有業務侵占罪嫌後，曾向興泰公司董事會請求決議停
      止侵占訴訟，並於95年5月17日即行發文要求該案自訴代
      理人林殷世律師協助終結該案訴訟等語，且提出聲明書1
      紙為據（見彰化地檢署95年度他字第1280號卷第58頁），
      惟本院94年度自字第17號案件直至96年5月30日宣判前，
      均未見被告或被告委任之自訴代理人曾到庭或以書狀表示
      撤回自訴，業經本院調閱94年度自字第17號全卷核閱屬實
      ，衡諸常理，如被告確曾代表興泰公司向自訴代理人表示
      撤回自訴或請求協助終結訴訟，自訴代理人豈需反於委任
      人之真意仍逕自續行訴訟，故被告所辯是否屬實，已有疑
      義，且揆諸前揭說明，亦不影響其前此已成立之誣告罪行
      ，併此敘明。
（十）綜上事證相互以觀，被告上開辯解均係事後卸責之詞，委
      無足採。本件事證明確，被告犯行洵堪認定，應予依法論
      科。至被告雖聲請調查證人丁○○、庚○○、戊○○是否
      有繳清車輛折舊尾款之資力，然本案事證已臻明確，且此
      與本案構成要件之待證事項無關，核無調查之必要，附此
      敘明。
三、按行為後法律有變更者，適用行為時之法律。但行為後之法
    律有利於行為人者，適用最有利於行為人之法律，刑法第2
    條第1項定有明文。查被告行為後，刑法第56條連續犯之規
    定，業為95年7月1日修正公布施行之刑法所刪除，此刪除雖
    非犯罪構成要件之變更，但顯已影響行為人刑罰之法律效果
    ，自屬法律有所變更，而比較新、舊法結果，被告上開3次
    誣告犯行倘予分論併罰，顯較將之以連續犯論以一罪不利，
    是若該等誣告犯行得依舊法論以連續犯時，自應依刑法第2
    條第1項前段規定，以舊法規定處斷，先予敘明。核被告乙○○所為，均係犯刑法第169條第1項之誣告罪。被告先後3
    次誣告犯行，時間緊接，觸犯構成要件相同之罪，顯係基於
    概括犯意反覆為之，揆諸前開說明，應依修正前刑法第56條
    連續犯之規定，論以一罪，並加重其刑。爰審酌被告身為公
    司負責人，僅因員工離職即無端興訟，虛構事實欲入人於罪
    ，浪費國家司法資源，並致證人即被害人庚○○、戊○○及
    丁○○受有名譽之損害及時間、精力之耗費，所生危害匪淺
    ，且迄今尚未與上開被害人達成和解，毫無悔意，兼衡其犯
    罪動機、目的、智識程度及犯後態度等一切情狀，量處如主
    文所示之刑，以示懲儆。又本件被告犯罪時間係在96年4 月
    24日以前，所犯符合中華民國96年罪犯減刑條例規定之減刑
    條件，應依同條例第2條第1項第3款，減其宣告刑2分之1。
據上論斷，應依刑事訴訟法第299條第1項前段，刑法第2條第1項
前段、第169條第1項，修正前刑法第56條，中華民國96年罪犯減
刑條例第2條第1項第3款、第7條，判決如主文。
本案經檢察官張尹敏到庭執行職務。
中　　華　　民　　國　　96　　年　　12　　月　　27　　日
                  刑事第二庭      審判長法官  石馨文
                                  法      官  黃齡玉
                                  法      官  尚安雅
以上正本證明與原本無異。
如不服本判決，應於判決送達後10日內，向本院提出上訴書狀，
上訴書狀應「敘述具體上訴理由」，並按他造當事人之人數附繕
本。「切勿逕送上級法院」。
告訴人或被害人對於判決如有不服具備理由請求檢察官上訴者，
其上訴期間之計算係以檢察官收受判決正本之日期為準。
中　　華　　民　　國　　96　　年　　12　　月　　31　　日
                                  書  記  官  陳佳宏
附錄本案論罪科刑法條：
中華民國刑法第169條
（誣告罪）
意圖他人受刑事或懲戒處分，向該管公務員誣告者，處 7 年以下
有期徒刑。
意圖他人受刑事或懲戒處分，而偽造、變造證據，或使用偽造、
變造之證據者，亦同。
